臺灣臺中地方法院刑事判決　　　　　　　95年度易字第3843號
公　訴　人　臺灣臺中地方法院檢察署檢察官
被　　　告　丁○○
上列被告因詐欺案件，經檢察官提起公訴（九十五年度偵字第一
八一一二號），暨移送併辦（九十五年度偵字第二一九六七號、
第二五七一七號），本院判決如下：
    主    文
丁○○幫助連續意圖為自己不法之所有，以詐術使人將本人之物
交付，處有期徒刑肆月，如易科罰金，以佰元折算壹日。
    犯罪事實
一、丁○○可預見一般人收集金融帳戶使用常與財產犯罪密切相
    關，竟不顧他人所可能遭害之危險，仍以縱若有人持以犯罪
    亦無違反本意之不確定幫助詐欺取財犯意，於民國九十五年
    六月七日之前某日，將其於八十三年二月十五日向第一商業
    銀行（下稱第一商銀）北屯分行申設之帳號0000000
    000號帳戶之存摺、印章、提款卡連同密碼，交付予姓名
    年籍不詳之成年人員。嗣該人即與其所屬之詐欺集團成員，
    即基於意圖為自己不法所有之詐欺取財概括犯意聯絡(一)先於
    九十五年六月七日，利用丙○○在雅虎奇摩網站以網路下單
    方式向賣家帳號「ｓｃｈ２５８８８」下標購買價值新臺幣
    （下同）一千四百元之「男人愛刀～無名劍之靈君古物」一
    件之機會，以帳號ｈｈ８８８７７７＠ｈｏｔｍａｉｌ．ｃ
    ｏｍ號寄發劫標電子郵件予丙○○，佯稱即為「男人愛刀～
    無名劍之靈君古物」賣家，且要在兩天後即出國去，可以給
    一個優惠價，並且提供一個銀行帳號等語，致丙○○陷於錯
    誤，誤認該詐欺集團成員即為賣家，而於同年月八日匯款一
    千三百元至上開丁○○第一商銀北屯分行帳戶。(二)復於九十
    五年六月七日，利用戊○○於雅虎奇摩網站以網路下單方式
    ，向賣家下標購買價值三千元之新光三越現金禮券之機會，
    以帳號ｈｈ８８８７７７＠ｈｏｔｍａｉｌ．ｃｏｍ號寄發
    劫標電子郵件予戊○○，佯稱即為新光三越現金禮券賣家，
    且要在兩天後即出國去，可以給一個優惠價，並且提供一個
    銀行帳號等語，致戊○○陷於錯誤，誤認該詐欺集團成員即
    係賣家，於同日十七時九分許匯款二千七百元至上開丁○○
    第一商銀北屯分行帳戶。(三)於九十五年六月七或八日，利用
    乙○○於雅虎奇摩網站以網路下單方式向賣家下標購買「Ｅ
    ＰＳＯＮ掃描機」之機會，寄發劫標電子郵件予乙○○，佯
    稱即為「ＥＰＳＯＮ掃描機」賣家，並且提供銀行帳號，致
    使乙○○陷於錯誤，誤認該詐欺集團成員即係賣家，於同年
    月八日八時三十五分許，匯款一千一百元至上開丁○○第一
    商銀北屯分行帳戶。嗣經丙○○、戊○○、乙○○發覺有異
    ，經報警始查獲上情。
二、案經臺中市警察局第五分局報告臺灣臺中地方法院檢察署檢
    察官偵查起訴暨臺中縣警察局烏日分局報告及高雄市政府警
    察局楠梓分局移送臺灣臺中地方法院檢察署檢察官移送併案
    審理。
    理    由
一、訊據被告丁○○固坦承確有開立前開第一商銀帳戶，惟矢口
    否認有何幫助詐欺取財之犯行，辯稱：伊之帳戶是在臺中市
    ○○路的八二三公園遺失的，當日伊將存摺、印章、舊的身
    分證影本、晶片卡放在塑膠袋裡面，掛在伊之機車上，當時
    伊喝完酒回去臺中市○○路的八二三公園停放機車處時就發
    現不見了，伊之晶片卡的密碼是用伊的身分證字號，伊並沒
    有寫在任何紙條上，伊舊的身分證影本是為了隔天要應徵杏
    林公司的工作，伊發現不見後，有打電話去臺中市○○路的
    第一商銀問報失的事情，對方叫伊明天去辦掛失重新申請，
    但因那時伊去應徵一個少爺的工作，都在學跳舞，沒有時間
    去辦理，伊也沒有去報警云云。惟查：
(一)、證人丙○○於九十五年六月七日，在雅虎奇摩網站以網路下
    單方式向賣家帳號「ｓｃｈ２５８８８」下標購買價值一千
    四百元之「男人愛刀～無名劍之靈君古物」一件，詐欺集團
    成員遂趁機以帳號ｈｈ８８８７７７＠ｈｏｔｍａｉｌ．ｃ
    ｏｍ號寄發劫標電子郵件予證人丙○○，佯稱即為「男人愛
    刀～無名劍之靈君古物」賣家，且要在兩天後即出國去，可
    以給一個優惠價，並且提供一個銀行帳號等語，致證人丙○○陷於錯誤，誤認該詐欺集團成員即為賣家，而於同年月八
    日匯款一千三百元至上開被告丁○○第一商銀北屯分行帳戶
    ；證人戊○○於九十五年六月七日，於雅虎奇摩網站以網路
    下單方式，向賣家下標購買價值三千元之新光三越現金禮券
    ，詐欺集團成員遂趁機以帳號ｈｈ８８８７７７＠ｈｏｔｍ
    ａｉｌ．ｃｏｍ號寄發劫標電子郵件予證人戊○○，佯稱即
    為新光三越現金禮券賣家，且要在兩天後即出國去，可以給
    一個優惠價，並且提供一個銀行帳號等語，致證人戊○○陷
    於錯誤，誤認該詐欺集團成員即係賣家，於同日十七時九分
    許匯款二千七百元至上開被告丁○○第一商銀北屯分行帳戶
    ；證人乙○○於九十五年六月七或八日，於雅虎奇摩網站以
    網路下單方式向賣家下標購買「ＥＰＳＯＮ掃描機」，詐欺
    集團成員遂趁機寄發劫標電子郵件予證人乙○○，佯稱即為
    「ＥＰＳＯＮ掃描機」賣家，並且提供銀行帳號，致使證人
    乙○○陷於錯誤，誤認該詐欺集團成員即係賣家，於同年月
    八日八時三十五分許，匯款一千一百元至上開被告丁○○第
    一商銀北屯分行帳戶等情，業據證人丙○○、戊○○、乙○○證述在卷（臺中市警察局第五分局中分五偵第00000
    00000號卷第八至八頁，臺中縣警察局烏日分局九十五
    年九月十三日烏警偵字第○九五○○一九五五二號卷第四、
    五頁，高雄縣政府警察局楠梓分局高市警楠分字偵字第○九
    五○○二三六一一號卷第四、五頁），復有臺灣銀行網路銀
    行查詢類／存款當日交易明細查詢（存摺類）、奇摩拍賣網
    站網頁影本、第一商業銀行北屯分行九十五年七月七日一北
    屯字第一七五號函檢附之未登摺帳項查詢清單、開戶基本資
    料、客戶特殊事故查詢（經通報為警示帳戶）、高雄市政府
    警察局刑警大對受理刑事案件報案三聯單（臺中市警察局第
    五分局中分五偵第0000000000號卷第一七至二二
    、二四頁）、台新銀行自動櫃員機交易明細表、臺中縣警察
    局烏日分局受理詐騙帳戶通報警示、詐騙電話斷話申請表、
    內政部警政署反詐騙案件紀錄表、臺中縣警察局烏日分局犁
    份派出所受理各類案件紀錄表、臺中縣警察局烏日分局犁份
    派出所刑案報案處理系統詳細資料、奇摩拍賣網站網頁、第
    一商業銀行北屯分行九十五年六月二十日一北屯字第一五一
    號函檢附之丁○○開戶基本資料、往來基本資料、未登摺帳
    項查詢清單、國泰世華銀行九十五年八月三日（九五）國世
    銀業控字第一四三七號函檢附之財金資訊網站─便利查詢、
    監視錄影資料（臺中縣警察局烏日分局九十五年九月十三日
    烏警偵字第○九五○○一九五五二號卷第六至二四頁）、內
    政部警政署反詐騙案件紀錄表、中華郵政公司自動櫃員機交
    易明細表（高雄縣政府警察局楠梓分局高市警楠分字偵字第
    ○九五○○二三六一一號卷第一一、一二頁）、第一商業銀
    行北屯分行九十五年十一月十六日一北屯字第三二九號函檢
    附之丁○○開戶基本資料、交易資料明細（九十五年度偵字
    第一八一一二號卷第四九至六一頁）、第一商業銀行北屯分
     行九十五年十一月二十二日一北屯字第三三四號函檢附之
    丁○○開戶基本資料、國民身分證領補換資料查詢結果、交
    易資料明細（九十五年度偵字第二五七一七號卷第八至二三
    頁）在卷可參，堪可認定。承上可知，被告第一商銀北屯分
    行帳號0000000000號帳戶確為供作詐欺取財之匯
    款帳戶使用。
(二)、被告雖以前揭詞情置辯。惟被告先於警詢中辯稱：伊之第一
    商銀北屯分行帳戶是在九十五年六月份辦理的，在臺中市○○路某超商前遺失，當日伊將第一商銀北屯分行帳戶連同存
    摺、提款卡、印章等物放在機車掛勾，伊進入超商購物出來
    即發現不見了，伊於隔日即打電話辦理掛失等語（臺中市警
    察局第五分局中分五偵第0000000000號卷第四頁
    ），復於偵訊中及本院準備程序中辯稱：伊第一商銀北屯分
    行帳戶存摺、印章、舊身分證影本是於五月底時在臺中市○○路八二三公園內遺失的等語（九十五年度偵字第一八一一
    二號卷第四六頁、九十五年度核交字第一三四五號卷第六頁
    、本院卷第二○頁），被告所辯之情節前後不一，苟其確有
    遺失前開帳戶之存摺、印章及提款卡等物，何以就其經歷過
    之事情，所述顯有出入，是其所辯是否可採，並非無疑。再
    者，存摺帳戶乃屬個人重要金融工具，如此重要之金融工具
    ，遺失後為免遭人盜用，衡情均會立即辦理掛失或報警，然
    被告自承遺失前開帳戶之存摺、晶片提款卡、密碼云云，但
    卻未報警或掛失，其前開舉措顯悖於社會常情。復以，本案
    證人丙○○、戊○○、乙○○匯入被告之前開帳戶金額，係
    經詐欺集團成員以提款卡由自動櫃員機提領，此有前開帳戶
    交易明細，在卷可憑（九十五年度偵字第一八一一二號卷第
    六○頁），苟非被告提供提款卡密碼予該詐騙集團成員，豈
    可能輕易得知提款卡密碼。再者，詐欺集團為確保其詐欺之
    犯罪所得，其所使用供被害人匯入款項之帳戶，必定是其能
    掌控之帳戶，以確保其能順利提領受詐欺者匯入之款項，故
    其經常以買受或租用之方式以取得帳戶，豈有可能以詐騙或
    盜取之方式取得存摺、印章、提款卡，而使其花費心力詐欺
    所得之款項，陷於隨時可能為被告申請掛失止付而無法取得
    之危險。準此，被告所有之前開第一商銀北屯分行帳戶之存
    摺、印章、提款卡連同密碼，應係經被告同意交予詐欺集團
    成員使用等情應可認定。被告前開所辯，應無足採。
(三)、金融機構之帳戶為個人理財之工具，為便利大眾使用此一理
    財工具，以資活絡資金供需，對於申請開設金融帳戶並無設
    有任何特殊之限制，一般民眾皆能自由申請開戶，並得同時
    在不同金融機構申請多數存款帳戶使用，乃眾所周知之事實
    ，依一般人之社會生活經驗，倘係經由合法管道之收入或支
    出，其於金融帳戶之存放及提領，本可自行向金融行庫開立
    帳戶後使用，殊無大費周章使用他人帳戶之必要，況且近來
    類如刮刮樂、退稅轉帳等詐騙案件層出不窮，詐騙集團多利
    用人頭帳戶做為出入帳戶，不僅廣為媒體所披載，亦經政府
    一再宣導提醒注意，尤以現今各地金融機構所設自動提款機
    莫不設定轉帳之警示畫面，或張貼警示標語，促請使用大眾
    注意，衡諸目前社會以電視、報紙甚至網路等管道流通資訊
    之普及程度，以及使用自動提款機從事提款、轉帳交易之頻
    繁，苟見有陌生人不思以自己名義申請開立帳戶，反而向不
    特定人蒐集或收購他人之金融機構帳戶使用，帳戶所有人焉
    能安心將其帳戶交付收購帳戶之人，而絲毫未加懷疑其收集
    帳戶之目的即在於詐取他人財物？被告既明知詐騙集團多以
    蒐集他人帳戶供作詐騙被害人匯款之犯罪工具，而將其所開
    立之前開第一商銀北屯分行帳戶之存摺、印章、提款卡連同
    密碼交予他人，由此顯見被告對於他人係將該帳戶用以實施
    詐欺犯行，當可預見，且其對於該人利用其帳戶向人詐取財
    物，並無違背其本意，是被告主觀上應具有幫助他人詐取財
    物之不法犯意甚明。本件事證明確，被告犯行應堪認定。
二、查被告行為後，刑法第二條第一項業於九十四年二月二日以
    華總一義字第○九四○○○一四九○一號令修正公布，並自
    九十五年七月一日起施行；修正後刑法第二條第一項規定，
    已將新舊法律適用之「從新從輕」原則，改採「從舊從輕」
    原則，而此規定僅係規範行為後法律變更所生新舊法律比較
    適用之準據法，並非實體刑罰法律，自不生行為後法律變更
    之比較適用之問題，應逕行適用新法第二條第一項之規定，
    合先敘明。又刑法第三百三十九條第一項之詐欺取財罪之罰
    金刑部分，法定刑原為得科一千元以下罰金，依罰金罰鍰提
    高標準條例第一條前段之規定提高為十倍，提高結果為得科
    銀元一萬元以下罰金。而依修正後刑法施行法第一條之一規
    定：「（第一項）中華民國九十四年一月七日刑法修正施行
    後，刑法分則編所定罰金之貨幣單位為新臺幣。（第二項）
    九十四年一月七日刑法修正時，刑法分則編未修正之條文定
    有罰金者，自九十四年一月七日刑法修正施行後，就其所定
    數額提高為三十倍。但七十二年六月二十六日至九十四年一
    月七日新增或修正之條文，就其所定數額提高為三倍」，及
    刑法第三十三條第五款修正為：「主刑之種類如下：五、罰
    金：新臺幣一千元以上，以百元計算之」等規定觀之，依修
    正後之法律，刑法第三百三十九條第一項前段詐欺取財罪所
    得科處之罰金刑最高額為新臺幣三萬元、最低額為新臺幣一
    千元，然依被告行為時即修正前刑法第三十三條第五款規定
    之罰金最低額銀元一元，並提高十倍計算，前開罰金刑，最
    高額為銀元一萬元，最低額為銀元十元，若乘以三倍而換算
    為新臺幣，最高額雖與新法同為新臺幣三萬元，然最低額僅
    為新臺幣三十元。因此，比較上述修正前、後之刑罰法律，
    自以被告行為時即修正前關於科處罰金刑之法律較有利於被
    告。本案詐欺集團成員與其所屬之集團成員，基於為自己不
    法所有之概括犯意聯絡，以上開之方式為詐術，使證人丙○○、戊○○、乙○○等陷於錯誤，而依其指示匯款予詐欺集
    團，是該詐欺集團成員所為，均係犯第三百三十九條第一項
    之詐欺取財罪。被告將其上開第一商銀北屯分行帳戶之存摺
    、印章、提款卡連同提款密碼交給詐欺集團成員供其詐騙財
    物之用，顯係基於幫助該詐欺集團成員詐欺取財之犯意，且
    其所為提供前開帳戶之行為屬刑法詐欺取財罪構成要件以外
    之行為，其既以幫助該詐欺集團犯罪之意思而參與犯罪構成
    要件以外之行為，核其所為，係犯刑法第三十條第一項前段
    、第三百三十九條第一項之幫助詐欺取財罪。被告係以幫助
    詐欺取財犯罪之意思參與犯罪，為詐欺取財之幫助犯，爰依
    刑法第三十條第二項規定，依正犯之刑減輕之（刑法第三十
    條第一、二項僅係文字之修正，不生新舊法比較之問題，應
    逕行適用新法，附此敘明）。爰審酌被告平日素行，其任意
    提供帳戶予不法份子使用，且其所提供帳戶非惟幫助詐騙者
    遂行詐財目的，同時使詐欺者得以隱匿其真實身分，減少遭
    查獲之風險，愈使其肆無忌憚，加深犯罪之猖獗，及其提供
    之帳戶僅一個，暨其犯後猶否認犯行，飾詞狡辯，及其犯罪
    之動機、目的、手段等一切情狀，量處如主文所示之刑，並
    依修正前刑法第四十一條第一項前段諭知易科罰金之折算標
    準（按被告行為後，刑法第四十一條第一項前段業於九十四
    年二月二日以華總一義字第○九四○○○一四九○一號令修
    正公布，於九十五年七月一日施行，修正前刑法第四十一條
    第一項前段規定：「犯最重本刑為五年以下有期徒刑以下之
    刑之罪，而受六個月以下有期徒刑或拘役之宣告，因身體、
    教育、職業、家庭之關係或其他正當事由，執行顯有困難者
    ，得以一元以上三元以下（按指銀元）折算一日，易科罰金
    。」，又被告行為時之易科罰金折算標準，修正前罰金罰鍰
    提高標準條例第二條前段（現已刪除）規定，就其原定數額
    提高為一百倍折算一日，則本件被告行為時之易科罰金折算
    標準，應以銀元三百元折算一日，經折算為新臺幣後，應以
    新臺幣九百元折算為一日。惟修正後之刑法第四十一條第一
    項前段則規定：「犯最重本刑為五年以下有期徒刑以下之刑
    之罪，而受六個月以下有期徒刑或拘役之宣告者，得以新臺
    幣一千元、二千元或三千元折算一日，易科罰金。」比較修
    正前後之易科罰金折算標準，以九十五年七月一日修正公布
    施行前之規定，較有利於行為人；另按定易科罰金之折算標
    準，係屬科刑規範事項，非屬最高法院九十五年五月二十三
    日九十五年第八次刑庭會議決議第一、（四）則所定，應綜
    合比較新舊法結果，一體適用之罪刑部分《如：共犯、未遂
    犯、想像競合犯、牽連犯、連續犯、結合犯，以及累犯加重
    、自首減輕暨其他法定加減原因（如身分加減）與加減例等
    》，故其即無與之綜合比較之適用，附此敘明。）。
據上論斷，應依刑事訴訟法第二百九十九條第一項前段，刑法第
二條第一項、第三十條第一項前段、第二項、第三百三十九條第
一項、修正前第三十三條第五款、修正前第四十一條第一項前段
，罰金罰鍰提高標準條例第一條前段、修正前第二條，判決如主
文。
本案經檢察官甲○○到庭執行職務。
中　　華　　民　　國　　96　　年　　7 　　月　　12　　日
                  刑事第十四庭  審判長法  官  陳  葳
                  　　　　　　　　　　法　官  洪堯讚
                  　　　　　　　　　　法　官　劉逸成
上正本證明與原本無異。
如不服本判決，應於送達後十日內向本院提出上訴狀（須附繕本
），上訴於臺灣高等法院臺中分院。
                                      書記官  高勳楠
中　　華　　民　　國　　96　　年　　7 　　月　　12　　日
附錄論罪科刑法條：
中華民國刑法第339條（普通詐欺罪）
意圖為自己或第三人不法之所有，以詐術使人將本人或第三人之
物交付者，處五年以下有期徒刑、拘役或科或併科一千元以下罰
金。
以前項方法得財產上不法之利益或使第三人得之者，亦同。
前二項之未遂犯罰之。
